臺灣板橋地方法院刑事判決              100年度訴字第423號
公  訴  人  臺灣板橋地方法院檢察署檢察官
被      告  王威中
選任辯護人  魏釷沛律師
上列被告因違反毒品危害防制條例案件，經檢察官提起公訴（10
0 年度偵字第1841號），本院判決如下：
    主  文
王威中販賣第二級毒品，處有期徒刑年陸月，扣案之第二級毒
品甲基安非他命肆包（總淨重點零捌陸零公克，因鑑驗取樣零
點零零零肆公克，驗餘總淨重點零捌伍陸公克）沒收銷燬，扣
案包裹前開毒品甲基安非他命之外包裝袋肆只、行動電話壹支（
含門號Ｚ000000000號SIM 卡壹枚）及電子磅秤壹台均
沒收，未扣案之販賣毒品所得財物新臺幣壹仟元沒收，如全部或
一部不能沒收時，以其財產抵償之。又販賣第二級毒品，處有期
徒刑年陸月，扣案之第二級毒品甲基安非他命肆包（總淨重
點零捌陸零公克，因鑑驗取樣零點零零零肆公克，驗餘總淨重
點零捌伍陸公克）沒收銷燬，扣案包裹前開毒品甲基安非他命之
外包裝袋肆只、行動電話壹支（含門號Ｚ000000000號
SIM 卡壹枚）及電子磅秤壹台均沒收，未扣案之販賣毒品所得財
物新臺幣貳仟元沒收，如全部或一部不能沒收時，以其財產抵償
之。又販賣第二級毒品，處有期徒刑年陸月，扣案之第二級毒
品甲基安非他命肆包（總淨重點零捌陸零公克，因鑑驗取樣零
點零零零肆公克，驗餘總淨重點零捌伍陸公克）沒收銷燬，扣
案包裹前開毒品甲基安非他命之外包裝袋肆只、行動電話壹支（
含門號Ｚ000000000號SIM 卡壹枚）及電子磅秤壹台均
沒收，未扣案之販賣毒品所得財物新臺幣壹仟柒佰元沒收，如全
部或一部不能沒收時，以其財產抵償之。又販賣第二級毒品，處
有期徒刑年陸月，扣案之第二級毒品甲基安非他命肆包（總淨
重點零捌陸零公克，因鑑驗取樣零點零零零肆公克，驗餘總淨
重點零捌伍陸公克）沒收銷燬，扣案包裹前開毒品甲基安非他
命之外包裝袋肆只、行動電話壹支（含門號Ｚ00000000
0號SIM 卡壹枚）及電子磅秤壹台均沒收。應執行有期徒刑壹拾
年，扣案之第二級毒品甲基安非他命肆包（總淨重點零捌陸零
公克，因鑑驗取樣零點零零零肆公克，驗餘總淨重點零捌伍陸
公克）沒收銷燬，扣案包裹前開毒品甲基安非他命之外包裝袋肆
只、行動電話壹支（含門號Ｚ000000000號SIM 卡壹枚
）及電子磅秤壹台均沒收，未扣案之販賣毒品所得財物新臺幣肆
仟柒佰元均沒收，如全部或一部不能沒收時，以其財產抵償之。
    事  實
一、王威中明知甲基安非他命係毒品危害防制條例第2 條第2 項
    第2 款所規定之第二級毒品，依法不得販賣及持有，竟意圖
    營利，基於販賣第二級毒品甲基安非他命之犯意，先於民國
    99年10月、11月間某日，以每公克新臺幣（下同）1,300 元
    之價格，向真實姓名年籍不詳、綽號「燒仔」之成年男子，
    取得10公克之甲基安非他命後加以分裝販售，並與該綽號「
    燒仔」之人約定待毒品販出後再給付上開價款，嗣於下列時
    、地，販賣第二級毒品甲基安非他命予林家祥、呂其皇：
（一）於99年12月7 日凌晨4 時6 分許，林家祥以所持用之0000
      000000號行動電話門號撥打王威中持用之0000000000號行
      動電話門號，雙方談妥交易數量、價格及地點後，王威中
      遂於同日凌晨4 時30分許，在臺北縣板橋市（現改制為新
      北市板橋區○○○路上某麥當勞餐廳附近之天橋旁騎樓內
      ，以1,000 元之代價，販售不詳數量之甲基安非他命1 小
      包予林家祥，並向林家祥收取購買該毒品之對價1,000 元
      牟利。
（二）於99年12月27日晚間10時8 分許，呂其皇以所持用之0000
      000000號行動電話門號撥打王威中上開行動電話，表示欲
      以2,000 元代價，向其購買1 公克甲基安非他命，雙方達
      成合意後，於同日晚間10時23分許，王威中在其位於新北
      市○○區○○路2 段212 巷4 之4 號5 樓居所附近之中山
      路2 段與懷仁街口，販賣1 公克甲基安非他命予呂其皇，
      並向呂其皇收取購買該毒品之對價2,000 元牟利。
（三）於99年12月31日凌晨3 時9 分許，呂其皇以所持用上開行
      動電話門號撥打王威中持用之上開行動電話門號，表示欲
      購買甲基安非他命，雙方約妥每公克甲基安非他命之價格
      為1,700 元後，於同日凌晨3 時42分許，王威中在上址中
      山路2 段與懷仁街口，販賣1 公克之甲基安非他命予呂其
      皇，並向呂其皇收取購買該毒品之對價1,700 元牟利。
（四）於99年12月31日下午4 時14分許，呂其皇以所持用上開行
      動電話門號撥打王威中所持用之上開行動電話門號，表示
      欲購買甲基安非他命，雙方議訂每公克甲基安非他命之價
      格為1,700 元後，於同日下午4 時22分許，王威中在上址
      中山路2 段與懷仁街口，販賣2 公克之甲基安非他命予呂
      其皇牟利，並同意呂其皇暫賒欠購買該毒品之對價3,400
      元。
（五）嗣經警持本院核發之通訊監察書對上開王威中所持用之行
      動電話門號實施通訊監察發現上情，並於100 年1 月2 日
      20時30分許，持本院核發之搜索票前往王威中位於新北市
      板橋區○○路○ 段212 巷4 之4 號5 樓居所，甫至新北市
      板橋區○○路○ 段212 巷巷口即查獲王威中，扣得甲基安
      非他命3 小包、行動電話1 支（含0000000000號門號SIM
      卡1 張），又經員警出示搜索票後，前往其上址居所搜索
      ，扣得甲基安非他命1 小包（與前揭甲基安非他命3 小包
      ，合併總淨重3.0860公克，因鑑驗取樣0.0004公克，驗餘
      總淨重3.0856公克）及電子磅秤1 台，而查悉上情。
二、案經新北市政府警察局海山分局報請臺灣板橋地方法院檢察
    署檢察官偵查起訴。
    理  由
壹、程序部分：
一、按被告以外之人於審判外之言詞或書面陳述，除法律有規定
    者外，不得作為證據，刑事訴訟法第159 條第1 項定有明文
    。而被告以外之人於偵查中向檢察官所為之陳述，除顯有不
    可信之情況者外，得為證據，刑事訴訟法第159 條之1 第2
    項亦有明文。經查，本件證人林家祥、呂其皇於偵查中所為
    之證述，均係被告以外之人於審判外之言詞陳述，核其性質
    固均屬傳聞證據，惟從上開證人陳述時之客觀情狀觀之，渠
    等於偵查中檢察官訊問時，均已具結在案，又查無證據足認
    上開證人有受違法訊問等顯不可信或其他不適當之情況發生
    ，揆諸同法第159 條之1 第2 項規定，上開證人於偵查中所
    為之言詞陳述，自均有證據能力。
二、次按被告以外之人於審判外之陳述，雖不符合刑事訴訟法第
    159 條之1 至第159 條之4 之規定，但經當事人於審判程序
    同意作為證據，法院審酌該言詞陳述或書面陳述作成時之情
    況，認為適當者，亦得為證據。當事人、代理人或辯護人於
    法院調查證據時，知有第159 條第1 項不得為證據之情形，
    而未於言詞辯論終結前聲明異議者，視為有前項之同意，刑
    事訴訟法第159 條之5 定有明文。經查，除上開證人林家祥
    、呂其皇於偵查中之證述外，本判決所引用之其他供述證據
    ，當事人於本院準備程序及審判期日中均表示無意見而不予
    爭執，且迄言詞辯論終結前均未聲明異議，本院審酌上開證
    據資料製作時之情況，並無違法、不當或不宜作為證據之情
    事，亦無證據證明係公務員違背法定程序所取得，是認為以
    之作為證據應屬適當，揆諸前開規定，上揭證據資料均有證
    據能力。
貳、實體部分：
一、上開事實，業據被告王威中於警詢、偵查及本院審理時均坦
    承不諱（見臺灣板橋地方法院檢察署100 年度偵字第1841號
    卷〈下稱偵查卷〉第6 頁、第92至94頁、本院卷第77頁背面
    ），核與證人林家祥、呂其皇於偵查中具結證述情節相符（
    見偵查卷第109 至113 頁、第87至89頁），復有被告上開行
    動電話門號申請人基本資料、通訊監察期中報告書、通訊譯
    文各1 份（見臺灣板橋地方法院檢察署99年度他字第5863號
    卷第18頁、第65至71頁、偵查卷第25至42頁）、新北市政府
    警察局海山分局搜索扣押筆錄、扣押物品目錄表各2 份（見
    偵查卷第44頁至49頁）、現場及扣押物品物照片7 張（見偵
    查卷第74至77頁）在卷可稽，足認被告任意性之自白與事實
    相符，堪予採信。是本件事證明確，被告犯行堪以認定，應
    依法論科。
二、論罪科刑：
（一）按甲基安非他命係毒品危害防制條例第2 條第2 項第2 款
      所規定之第二級毒品。是核被告之行為，係犯毒品危害防
      制條例第4 條第2 項之販賣第二級毒品罪。被告販賣第二
      級毒品前持有之低度行為，為其販賣之高度行為所吸收，
      不另論罪。辯護意旨雖以事實欄（三）、（四）之犯行，
      犯罪時間均為99年12月31日，販賣對象、價格、聯絡方式
      及地點亦屬相同，應論以接續犯云云，然上開二次犯行之
      犯罪時間分別為99年12月31日凌晨3 時42分許、下午4 時
      22分許，時間已有區隔，況被告均係被動接獲證人呂其皇
      來電，雙方議訂後，始販賣毒品予證人呂其皇，被告於當
      日凌晨3 時42分許交易毒品時，實無法預期同日下午4 時
      22分許會再次販賣毒品予證人呂其皇，自難認係出於單一
      犯意所為，而論以接續犯，是被告所為事實欄（一）至（
      四）之四次犯行，犯意各別，行為互殊，應予分論併罰。
      又按犯毒品危害防制條例第4 條至第8 條之罪於偵查及審
      判中均自白者，減輕其刑，毒品危害防制條例第17條第2
      項定有明文。該規定係以被告於偵查「及」審判中均自白
      犯行，始有適用。所謂偵查階段之自白，包括被告在偵查
      輔助機關及檢察官聲請法院羈押訊問時之自白在內，而審
      判階段之自白，則以案件起訴繫屬後在事實審法院任一審
      級之一次自白，即屬當之（最高法院100 年度台上字第28
      11號判決意旨參照）。本件被告於警詢時供稱：99年12月
      7 日4 時6 分許通訊監察譯文，是因綽號「阿祥」之男子
      施用到伊購買之安非他命，所以要他付1,000 元給伊等語
      （見偵查卷第6 頁），偵查中檢察官雖未就此再行訊問，
      惟被告前開供述內容，已足認其符合偵查中自白之條件，
      是被告所犯上開四次犯行，偵查及審判中均已自白犯行，
      應依毒品危害防制條例第17條第2 項之規定，減輕其刑。
（二）按毒品危害防制條例第17條第1 項所謂「供出毒品來源，
      因而查獲其他正犯或共犯者」，係指具體提供毒品來源之
      資訊，使調查或偵查犯罪之公務員知悉而對之發動調查或
      偵查，並據以破獲者而言。依上揭法條之規定，既未明定
      以在司法警察（官）調查及檢察官偵查時供出為必要，則
      基於鼓勵具體提供其毒品上游資訊，以利追查，俾杜絕毒
      品蔓延與氾濫之目的，兼衡被告之權益，解釋上於事實審
      法院供出因而破獲者，仍有該條之適用。然因法院非屬偵
      查犯罪機關，被告在法院審判中供出毒品來源，僅在促使
      在場之檢察官知悉而發動偵查，或由法院依刑事訴訟法第
      241 條之規定函送檢察官偵查，期能破獲毒品來源。倘偵
      查機關未在事實審法院言詞辯論終結前破獲，被告既未能
      得邀依上揭規定減輕其刑之寬典，法院未為不必要之調查
      ，即難指為違法（最高法院100 年度台上字第2504號、第
      2512號、98年度台上字第1765號判決意旨可資參照）。本
      件被告雖於審理中提供綽號「燒仔」之人所使用之000000
      0000號行動電話門號，惟經本院向遠傳電信股份有限公司
      函調該門號於99年9 月至11月間之通聯紀錄，該公司回覆
      該門號並無開通紀錄，此有該公司100 年4 月27日遠傳（
      企營）字第10010404707 號函1 份在卷可按（見本院卷第
      35至36頁）；又被告雖於100 年4 月15日前往新北市政府
      警察局海山分局製作調查筆錄，提供其毒品上游即綽號「
      燒仔」之人資料予警察機關查緝，經該分局查詢該門號使
      用人基本資料，得悉使用人為羅浚傑，並查知該人身分證
      字號、出生年月日、戶籍地址等資料，惟該門號業已停話
      ，無法查緝等情，亦有新北市政府警察局海山分局100 年
      6 月28日新北警海刑字第1000029839號函1 份附卷可考（
      見本院卷第50至53頁）；嗣於本院100 年10月6 日審理中
      ，被告復謂其從綽號「燒仔」之人租賃契約得知，該人真
      實姓名為「羅浚傑」，並提供出生年月日、身分證字號、
      戶籍地等資訊（此部分本院已另函請臺灣板橋地方法院檢
      察署偵辦），然上開年籍資料既已為警察機關所知悉，迄
      本院言詞辯論終結前，並未因被告供出毒品來源，而查獲
      提供其毒品之上游，核與毒品危害防制條例第17條第1 項
      之規定不符，自無從據以減輕其刑，附此敘明。
（三）至辯護人請求本院依刑法第59條規定酌量減輕被告之刑一
      節，惟按犯罪之情狀顯可憫恕，認科以最低度刑仍嫌過重
      者，得酌量減輕其刑，刑法第59條固有明文。該條文立法
      說明指出：該條所謂「犯罪之情狀可憫恕」，本係指審酌
      刑法第57條各款所列事項以及其他一切與犯罪有關之情狀
      之結果，認其犯罪足堪憫恕者而言。依實務上見解，必在
      客觀上顯然足以引起一般同情，認為縱予宣告法定最低度
      刑猶嫌過重者，始有其適用（最高法院38年台上字第16號
      、45年台上字第1165號、51年台上字第899 號判例參照）
      。為防止酌減其刑之濫用，自應嚴定其適用之要件，以免
      法定刑形同虛設，破壞罪刑法定之原則，乃增列文字，將
      此適用條件予以明文化等語，此有該條之立法說明可參。
      查販賣甲基安非他命不僅危害他人身心健康，更嚴重危害
      社會秩序與安寧，本為政府嚴加查緝之犯罪，被告竟無畏
      嚴刑之峻厲，為謀己利，恣意販賣毒品予他人，且其販賣
      次數非少，復綜觀被告犯罪之動機、目的、手段及其他一
      切情狀，尚無任何客觀上顯然足以引起一般同情，縱予宣
      告法定最低度刑猶嫌過重之處，是本院認無從依法酌減其
      刑。
（四）爰審酌被告為圖一己之私利，竟無視於國家防制毒品危害
      之禁令，販賣毒品予他人以牟利，不僅戕害他人健康及身
      心發展，亦將助長毒品氾濫，對社會治安造成嚴重影響，
      兼衡其素行（此有臺灣高等法院被告前案紀錄表1 份在卷
      可參）、生活狀況、犯罪動機、目的、手段、販賣毒品之
      數量、所得利益，暨犯罪後坦承犯行，且積極找尋提供毒
      品之上游，雖未因此查獲，但仍見其悔悟之心，犯後態度
      良好等一切情狀，分別量處如主文所示之刑，並定其應執
      行刑，以示懲儆。
（五）扣案之第二級毒品甲基安非他命4 包（總淨重3.0860公克
      ，因鑑驗取樣0.0004公克，驗餘總淨重3.0856公克），應
      依毒品危害防制條例第18條第1 項前段規定，宣告沒收銷
      燬；而包裹前開毒品之外包裝袋4 只，乃防止毒品潮濕、
      裸露且便於攜帶之物，係被告所有之物（見偵查卷第5 頁
      ），應依毒品危害防制條例第19條第1 項規定宣告沒收；
      又鑑驗耗用之上開第二級毒品甲基安非他命既已滅失，自
      毋庸宣告沒收銷燬之，併此敘明。另扣案之行動電話1 支
      （含門號0000000000號SIM 卡1 枚）及電子磅秤1 台，均
      為被告所有，供其本件販賣毒品甲基安非他命犯行所用之
      物，業據被告坦認在卷（見偵查卷第5 頁、本院卷第76頁
      背面至第77頁），均應依同條例第19條第1 項前段規定宣
      告沒收。末依毒品危害防制條例第19條第1 項：「犯第4
      條至第9 條、第12條、第13條或第14條第1 項、第2 項之
      罪者，其供犯罪所用或因犯罪所得之財物均沒收之，如全
      部或一部不能沒收時，追徵其價額或以其財產抵償之」，
      係採義務沒收主義，故販賣毒品所得之金錢，如能認定確
      係販賣毒品所得之款項，均應宣告沒收，不以當場搜獲扣
      押者為限（最高法院93年度台上字第2670號判決意旨可資
      參照），是販賣毒品所用之物或所得之金錢，無論已否扣
      案，即應依法沒收。本件被告就事實欄（一）、（二）、
      （三）所述之各次販賣第二級毒品犯行所得之財物各1,00
      0 元、2,000 元、1,700 元，雖均未扣案，仍應依毒品危
      害防制條例第19條第1 項之規定，於各該次罪名之主文項
      內分別諭知沒收，如全部或一部不能沒收時，以其財產抵
      償之；至事實欄（四）所述之該次販賣第二級毒品犯行，
      被告尚未收取該次販賣毒品之對價3,400 元，業據被告供
      述明確（見偵查卷第94頁、本院卷第76頁背面），核與證
      人呂其皇於偵查中之證述情節一致（見偵查卷第89頁），
      尚難認被告實際上已有犯罪所得，此部分自無庸諭知沒收
      或以其財產抵償之，附此說明。
據上論斷，應依刑事訴訟法第299 條第1 項前段，毒品危害防制
條例第4 條第2 項、第17條第2 項、第18條第1 項前段、第19條
第1 項，刑法第11條、第51條第5 款，判決如主文。
本案經檢察官吳育增到庭執行職務。
中    華    民    國   100    年    10    月    25    日
                  刑事第四庭  審判長法  官  連育群
                                    法  官  張瓊華
                                    法  官  陳苑文
上列正本證明與原本無異。
如不服本判決，應於判決送達後10日內敘明上訴理由，向本院提
出上訴狀( 應附繕本) ，上訴於臺灣高等法院。其未敘述上訴理
由者，應於上訴期間屆滿後20日內向本院補提理由書「切勿逕送
上級法院」。
                                    書記官  林金良
中    華    民    國   100    年    10    月    25    日
附錄本案論罪科刑法條全文：
毒品危害防制條例第4條
製造、運輸、販賣第一級毒品者，處死刑或無期徒刑；處無期徒
刑者，得併科新臺幣2千萬元以下罰金。
製造、運輸、販賣第二級毒品者，處無期徒刑或7年以上有期徒
刑，得併科新臺幣1千萬元以下罰金。
製造、運輸、販賣第三級毒品者，處5年以上有期徒刑，得併科
新臺幣7百萬元以下罰金。
製造、運輸、販賣第四級毒品者，處3年以上10年以下有期徒刑
，得併科新臺幣3百萬元以下罰金。
製造、運輸、販賣專供製造或施用毒品之器具者，處1年以上7年
以下有期徒刑，得併科新臺幣1百萬元以下罰金。
前5項之未遂犯罰之。